【裁判字號】    95,交上易,113
【裁判日期】    950609
【裁判案由】    過失致死
【裁判全文】
臺灣高等法院刑事判決               95年度交上易字第113號
上  訴  人  臺灣臺北地方法院檢察署檢察官
被      告  甲○○
上列上訴人因被告過失致死案件，不服臺灣臺北地方法院94年度
交易字第365號，中華民國95年3月31日第一審判決（起訴案號：
臺灣臺北地方法院檢察署94年度偵字第1245號），提起上訴，本
院判決如下：
    主  文
原判決撤銷。
甲○○因過失致人於死，處有期徒刑陸月，如易科罰金，以佰
元折算壹日。
    事  實
一、甲○○於民國（下同）94年1月3日15時40分許，騎乘車號Ｃ
    ＭＴ—153號重型機車，沿臺北縣新店市○○街由北往南方
    向行駛，行經同街67號前時，本應注意車前狀況，並隨時採
    取必要之安全措施，且依當時情形又無不能注意之情事，竟
    疏於注意，適有行人李忠蕙，本亦應注意行人在設有行人穿
    越道之處，必須經由行人穿越道穿越，不得在行人穿越道一
    百公尺範圍內穿越道路，而其穿越點北側約20公尺處即設有
    行人穿越道，惟仍逕自於同街67號前西往東方向徒步穿越車
    道，甲○○見李忠蕙穿越道路時僅距離李忠蕙5公尺，已閃
    避不及，因緊急煞車而摔倒，甲○○身體因慣性作用仍往前
    衝出時，右手手臂碰撞李忠蕙左側身體，致使李忠蕙倒地，
    頭部撞擊地面，受有頭部挫傷併左側硬膜下出血，前額葉硬
    膜上出血，蜘蛛膜下出血等傷害，經延醫急救，仍於同月5
    日17時30分許不治。而甲○○肇事後留在現場，待接獲勤務
    中心通報尚不知肇事者何人之臺北縣政府警察局新店分局交
    通分隊警員到場處理時，當場承認肇事，自首而接受裁判。
二、案經臺北縣政府警察局新店分局報告臺灣臺北地方法院檢察
    署檢察官偵查起訴。
    理  由
一、上開犯罪事實，業據被告甲○○於警詢、偵查、原審及本院
    審理時坦承不諱（見94年度偵字第1245號偵卷第9、10、13
    、42頁，94年度相字第28號卷第38、39頁，原審95年2月16
    日準備程序筆錄、95年3月14日簡式審判筆錄，本院95年5月
    26日審判筆錄），並有下列事證可稽：
  (一)被害人李忠蕙因遭被告撞擊，致受有頭部挫傷併左側硬膜下
    出血，前額葉硬膜上出血，蜘蛛膜下出血等傷害，經延醫急
    救，仍於94年1月5日17時30分，因頭部外傷、顱內出血不治
    等情，有臺北縣政府警察局道路交通事故談話紀錄表、道路
    交通事故現場圖、道路交通事故補充資料表、現場照片17幀
    、財團法人天主教耕莘醫院患者病危通知單、同院病人病危
    通知單、同院乙種診斷證明書、同院急診病歷、相驗筆錄、
    相驗屍體證明書、驗斷書在卷可稽（見94年度偵字第1245號
    偵卷第13、16、17、23、28至32、59至66頁、94年度相字第
    28號卷第36、40至52頁）。
  (二)按汽車（含機器腳踏車）行駛時，駕駛人應注意車前狀況，
    並隨時採取必要之安全措施，道路交通安全規則第94條第3
    項定有明文。本件事發當時，天候晴，日間自然光線、道路
    為直路、乾燥之柏油路面，路面無缺陷，亦無障礙物，視距
    良好等情，有道路交通事故調查報告表(一)在卷可稽（見94年
    度偵字第1245號偵卷第16頁），可見依當時情形，並無不能
    注意之情事，被告仍疏於注意車前狀況並隨時採取必要之安
    全措施，致與被害人發生車禍，導致被害人死亡，其對於車
    禍之發生自有過失，且其過失行為與被害人死亡結果間確有
    因果關係。
  (三)次按設有行人穿越道、人行天橋或人行地下道者，必須經由
    行人穿越道、人行天橋或人行地下道穿越，不得在其100公
    尺範圍內穿越道路，道路交通安全規則第134條第1款定有明
    文。本件被害人案發當時，係步行穿越道路，惟非經由行人
    穿越道，其穿越點左側20公尺處即設有行人穿越道等情，有
    道路交通事故現場圖、道路交通事故調查報告表(一)、現場照
    片在卷可稽（見同偵卷第17、18、28、29頁），而當時天候
    晴，日間自然光線、道路為直路、乾燥之柏油路面，路面無
    缺陷，亦無障礙物，視距良好等情如前述，可見被害人亦非
    不能經由行人穿越道穿越道路，竟仍違規穿越道路，被害人
    亦有「未行走行人穿越道穿越道路」之過失自明。
  (四)而本件事故經臺灣省臺北縣車輛行車事故鑑定委員會鑑定結
    果，認被害人未走行人穿越道穿越道路，為肇事主因；被告
    駕駛普通重型機車，未注意車前狀況，為肇事次因等情，有
    該會鑑定意見書附卷可憑（見同偵卷第64至67頁）。
  (五)綜上，本件事證明確，被告過失犯行可以認定。
二、核被告所為，係犯刑法第276條第1項之過失致死罪。被告肇
    事後留在現場，而前往現場處理之警員據報案人或勤務指揮
    中心轉來資料未報明肇事人姓名，處理警員前往現場處理時
    ，肇事人在場，並當場承認為肇事人等情，有臺北縣政府警
    察局新店分局道路交通事故肇事人自首情形紀錄表在卷可稽
    （見94年度偵字第1245號偵卷第34頁），被告對於未發覺之
    罪自首而接受裁判，應依刑法第62條前段規定，減輕其刑。
三、原審對被告論罪科刑，固非無見。惟查，被告肇事後，對被
    害者家屬態度冷漠，迄未向被害人家屬道歉與達成和解，公
    訴人循告訴人執此具狀上訴指摘原判決量刑過輕，尚非無理
    由，原判決既有可議而無可維持，自應撤銷改判。爰審酌被
    告犯罪後始終坦承過失，犯罪後態度尚佳，惟造成被害人死
    亡結果無以回復，犯罪所生危害甚鉅，及被告所涉過失情節
    、過失程度之輕重，被害人與有過失且為肇事之主因，及被
    告之品行、智識程度，迄今未與被害人家屬成立和解等一切
    情狀，判處如主文第2項所示之刑，並諭知易科罰金之折算
    標準。
據上論斷，應依刑事訴訟法第369條第1項前段、第364條、第299
條第1項，刑法第276條第1項、第62條前段、第41條第1項前段，
罰金罰鍰提高標準條例第1條前段、第2條，判決如主文。
本案經檢察官林炳雄到庭執行職務。
中    華    民    國    95    年    6     月     9    日
                  刑事第十庭  審判長法  官  劉景星
                                    法  官  李春地
                                    法  官  陳志洋
以上正本證明與原本無異。
不得上訴。
                                    書記官  王韻雅
中    華    民    國    95    年    6     月    12    日
附錄：本案論罪科刑法條全文
中華民國刑法第276條
因過失致人於死者，處二年以下有期徒刑、拘役或二千元以下罰
金。
從事業務之人，因業務上之過失犯前項之罪者，處五年以下有期
徒刑或拘役，得併科三千元以下罰金。


司法院資訊處製作；財團法人民間司法改革基金會備份。
